臺灣基隆地方法院刑事判決　
111年度易字第187號
公  訴  人  臺灣基隆地方檢察署檢察官
被      告  廖強任




上列被告因違反藥事法案件，經檢察官聲請簡易判決處刑（110
年度偵字第2118號），本院認為不宜，改依通常程序審理，並判
決如下：
    主  文
廖強任犯過失輸入禁藥罪，處拘役肆拾日，如易科罰金，以新臺
幣壹仟元折算壹日。
扣案之RELX 悅刻霧化煙彈（勁爽薄荷 5%尼古丁）壹佰盒，均沒
收。
    事  實
一、廖強任本應注意輸入如含有尼古丁成分（Nicotine）之電子
    菸油、菸彈等，係屬藥事法所稱之藥品，需經衛生福利部（
    下稱衛福部）查驗登記，核准發給藥品許可證後始得輸入，
    如未經核准擅自輸入，即屬藥事法第22條所稱之禁藥，不得
    任意輸入，而依其智識經驗並無不能注意之情形，竟疏未注
    意及此，於民國108年11月13日前某日，以手機網際網路連
    結至蝦皮網站，以不詳價格，購買含尼古丁成分之RELX 悅
    刻霧化煙彈（勁爽薄荷 5%尼古丁）100盒（3顆/盒）（下稱
    「本案電子煙彈」），並由不知情之捷達航空承攬有限公司
    （下稱捷達公司），向財政部關務署臺北關（下稱臺北關）
    申報進口快遞貨物1批（進口報單號碼：CX/08/0N7/6F198；
    主提單號碼：000-00000000號；其中分提單號碼「0000-000
    0-0000」為廖強任所購買之本案電子煙彈），以航空貨運快
    遞方式，輸入含有本案電子煙彈之電子煙彈等物。嗣經臺北
    關關務人員就前開貨品開箱查驗，始查獲上情。
二、案經內政部警政署航空警察局函送臺灣基隆地方檢察署檢察
    官聲請簡易判決處刑，本院認為不宜，改依通常程序審理。
    理  由
壹、證據能力：
一、按被告以外之人於審判外之陳述，雖不符合刑事訴訟法第15
    9條之1至第159條之4之規定，但經當事人於審判程序同意作
    為證據，法院審酌該言詞陳述或書面陳述作成時之情況，認
    為適當者，亦得為證據，當事人、代理人或辯護人於法院調
    查證據時，知有第159條第1項不得為證據之情形，而未於言
    詞辯論終結前聲明異議者，視為有前項之同意，刑事訴訟法
    第159條第1項及第159條之5分別定有明文。本案當事人就下
    述供述證據方法之證據能力，均未於言詞辯論終結前聲明異
    議，而經本院審酌各該證據方法之作成時，並無其他不法之
    情狀，均適宜為本案之證據，依刑事訴訟法第159條之5之規
    定，有證據能力。至於其餘認定本案犯罪事實之非供述證據
    ，查無違反法定程序取得之情，依刑事訴訟法第158條之4規
    定反面解釋，亦具證據能力。
貳、實體事項：
一、上揭犯罪事實業據被告於本院準備程序及審理中坦認不諱，
    而含有本案電子煙彈之電子煙彈為捷達公司向臺北關申報進
    口，進口報單號碼為CX/08/0N7/6F198、主提單號碼：000-0
    0000000號，其中分提單號碼「0000-0000-0000」之本案電
    子煙彈則為被告所購入等節，亦據證人黃柏達於警詢中指訴
    綦詳（110年度偵字第2118號卷第5-7、13-15頁），並有進
    口快遞貨物簡易申報單、財政部關務署臺北關扣押貨物收據
    及搜索筆錄、分提單號碼「0000-0000-0000」之商品包裝照
    片暨宅即便單據、CX/08/0N7/6F198之相關派送資料清冊等
    件在卷可稽（110年度偵字第2118號卷第21-47、75-77頁；
    本案基簡卷第53-65頁），而本案電子煙彈經送衛生福利部
    食品藥物管理署檢驗結果，確檢出含「Nicotine」成份，屬
    藥事法第22條第1項第2款之禁藥，亦有衛生福利部食品藥物
    管理署111年9月16日FDA研字第1110023400號函、財政部關
    務署臺北關111年8月23日北普遞字第1111045781號函可查（
    本院易字卷第131-135頁），足認被告上開任意性自白與事
    實相符，堪以認定。
二、本件事證明確，被告過失輸入禁藥犯行，洵堪認定，應依法
    論科。
參、論罪科刑：
一、核被告廖強任所為，係犯藥事法第82條第3項之過失輸入禁
    藥罪。又聲請判決處刑意旨雖誤繕被告所輸入含有尼古丁電
    子煙彈之商品品項，惟此據公訴人於補充理由書及本院審理
    程序中敘明暨更正聲請簡易判決處刑書附表所列之商品非被
    告所購買之物，而係進口報單CX/08/0N7/6F198下，分提單
    號碼0000-0000-0000所載之100盒勁爽薄荷味霧化煙彈（貨
    樣收據：北竹緝字第CX NO.0000000）（參本院易字卷第139
    頁補充理由書、第175頁準備程序筆錄），此部分更正亦為
    被告所不爭執（本院易字卷第177頁），附此敘明。
二、爰審酌被告過失輸入禁藥，數量非鉅，係為供己戒煙使用，
    惟損及我國藥品衛生管理之完整性，所為應予非難，兼衡其
    犯罪之動機、目的、手段、輸入禁藥數量、犯後坦承犯行之
    態度，及二、三專肄業、自述已婚，自陳入監服刑前從事當
    舖鑑價工作之生活情形（參本院易字卷第51頁個人戶籍資料
    、第183頁）及前有施用毒品、偽造文書等前案紀錄（參本
    院易字卷附臺灣高等法院被告前案紀錄表）等一切情狀，量
    處如主文所示之刑，並諭知易科罰金之折算標準。
三、按查獲之偽藥或禁藥，沒入銷燬之，藥事法第79條第1項定
    有明文。上開沒入銷燬之規定，係列於藥事法第八章「稽查
    及取締」內，而非列於第九章之「罰則」，其性質應屬行政
    秩序罰，屬行政機關依行政程序科罰之權限，法院自不得越
    權於判決內諭知沒入銷燬；惟查獲之偽藥若未經行政機關沒
    入並銷燬，法院自應依刑法第38條之規定宣告沒收之（最高
    法院92年度台上字第2718號、93年度台上字第738號判決意
    旨參照）。查扣案含有尼古丁成分之RELX 悅刻霧化煙彈（
    勁爽薄荷 5%尼古丁）100盒（3顆/盒），均為被告所有，且
    係供其犯罪所用之物，業據被告供認在卷，且依卷內資料並
    未經行政機關沒入並銷燬，應均依刑法第38條第2項前段規
    定宣告沒收。
據上論斷，應依刑事訴訟法第452條、第299條第1項前段，判決
如主文。
本案經檢察官陳映蓁、李怡蒨聲請簡易判決處刑，檢察官張長樹
到庭執行職務。
中　　華　　民　　國　　111 　年　　11　　月　　29　　日
                  刑事第五庭  法　官  周霙蘭
以上正本證明與原本無異。
如不服本判決應於收受送達後20日內向本院提出上訴書狀，並應
敘述具體理由；其未敘述上訴理由者，應於上訴期間屆滿後20日
內向本院補提理由書( 均須按他造當事人之人數附繕本) 「切勿
逕送上級法院」。　　　　　　　　　
中　　華　　民　　國　　111 　年　　11　　月　　29　　日
                              書記官  洪儀君
附錄論罪法條：
藥事法第82條
製造或輸入偽藥或禁藥者，處10年以下有期徒刑，得併科新臺幣
1億元以下罰金。
犯前項之罪，因而致人於死者，處無期徒刑或10年以上有期徒刑
，得併科新臺幣2億元以下罰金；致重傷者，處7年以上有期徒刑
，得併科新臺幣1億5千萬元以下罰金。
因過失犯第1項之罪者，處3年以下有期徒刑、拘役或科新臺幣1
千萬元以下罰金。
第1項之未遂犯罰之。